臺灣高雄地方法院交通事件裁定　　 　　96年度交聲字第986號
原處分機關　高雄市政府交通局
異　議　人
即受處分人　乙○○
上列受處分人因違反道路交通管理處罰條例案件，對於高雄市政
府交通局民國96年10月18日所為之裁決處分（處分案號：高市交
裁字第32-B00000000號），聲明異議，本院裁定如下：
    主  文
異議駁回。
    理  由
一、聲明異議意旨略以：96年2 月21日晚間，異議人在位於高雄
    市小港區○○○路188 號住所門口與人聊天時，適有一小港
    分局巡邏車駛近，巡邏車上警員旋即下車要求異議人出示證
    件，並稱異議人稍早於翠亨南路及福隆街口闖紅燈，然異議
    人並無闖紅燈之行為，且本件既未當場告發取締，又無違規
    照片可佐，則本件裁決書的違規內容未盡舉證責任，故異議
    人不服原裁處，乃提起本件異議。
二、按汽車駕駛人，行經有燈光號誌管制之交岔路口闖紅燈者，
    處新臺幣（下同）1800元以上5400元以下罰鍰；又違反處罰
    條例第53條規定者，記違規點數3 點。道路交通管理處罰條
    例第53條第1項、第63條第1項第3款，分別定有明文。
三、經查：證人即當日執行勤務舉發本件交通違規事件之警員甲
    ○○於本院調查時到庭具結證稱：96年2 月21日晚上我擔任
    18時至20時的巡邏勤務，與分隊長一起巡邏，我們駕駛巡邏
    車行駛於翠亨南路上到福隆街口時，當時北向南是紅燈，我
    們巡邏車就停在翠亨南路上與福隆街口等待紅燈，突見一部
    車牌號碼0369-NZ 自用小貨車，由我們右後方闖紅燈過去，
    我確定他行駛過去時是紅燈，我們看到該車闖紅燈，就尾隨
    在後，該車行駛大約20公尺後右轉入巷子，我們如果要做超
    車攔檢的動作，會造成危險，而一般執行勤務只有搶奪或緊
    急狀況才會鳴警笛，如果在小巷子中鳴警笛，恐怕會影響民
    眾的居家安寧，所以我們就一直尾隨該車，該車一直沒有離
    開我們的視線，之後見該車停在一住家旁，我們就下車，請
    駕駛人出示證件，並告知他剛剛在翠亨南路上與福隆街口闖
    紅燈，駕駛人表示不服，與我們爭吵，我們就依法告發闖紅
    燈等語明確（見本院96年11月16日訊問筆錄）；再參以證人
    甲○○與異議人間不僅未有任何怨隙，且係毫不相識之人，
    衡情應無設詞攀誣，或是虛構違規事實以陷害異議人之道理
    ；況警員執行公務時，本身即受有行政懲處責任之監督，且
    其到庭具結作證，更係以刑事責任擔保其證言之真實性，故
    證人甲○○之上開證述內容，以及其所紀錄舉發之本件違規
    事實，經核尚無不可採信之處。
四、另交通勤務警察或依法令執行交通稽查任務人員，開單舉發
    違反道路交通管理處罰條例所列之違規事實，經公路主管機
    關或警察機關所為之裁決處罰，本質上為行政處分，係公務
    員基於職務上權力，依法就特定之具體事件所為，並具有公
    法上效果之單方行政行為。而根據公務員為公法上行為具有
    公信力之原則，立法者乃於道路交通管理處罰條例等交通法
    規中制定相關規定，使交通勤務警察或依法令執行交通稽查
    任務人員，在特殊情形下，當場不能或不宜攔截製單舉發時
    ，得當機處置而就違規事實予以逕行舉發（參見道路交通管
    理處罰條例第7 條之2 等規定），以達成維護交通秩序及公
    共安全之行政目的。反之，若謂公務員之一切行政行為，均
    需預留充分之證據，以證明其所認定之事實為真，則國家行
    政勢必受到相當程度之阻礙，而且相關行政目的亦難以順利
    達成，故刑事訴訟法中就犯罪證據有關之規定，與屬於行政
    秩序罰之交通違規裁罰本旨不相符合之部分，自不在得以準
    用之列。從而，交通違規行政爭訟之舉證責任原理，應非如
    刑事案件中，必須超越任何合理懷疑，始可為有罪判決之嚴
    格證明程度，而係應與民事訴訟之舉證責任原理相類似，亦
    即，基本上應就行政機關與人民所各自主張有利於己之事實
    ，分配其應盡之舉證責任，而非逕予適用刑事訴訟法上之「
    無罪推定」原則，此觀諸行政訴訟法第136 條，規定行政訴
    訟程序準用民事訴訟法第277 條舉證責任分配原則之立法意
    旨，即可明瞭。據此，本件異議人並未就執勤警員之舉發有
    誤，提出明確事證以供調查，且核無任何其他相關證據，足
    資證明執勤警員確有捏造事實違法取締之情事，又如前述，
    證人甲○○就本件違規事實之相關證述內容，經核亦難認有
    何虛構捏造之處，故證人本其維護交通秩序及行車安全等職
    責所為之本件交通違規舉發，自應予以採信。
五、綜上所述，異議人於前述時、地闖紅燈，違反道路交通安全
    規則之情事，違規事實既可認定，足認異議人異議內容，並
    無理由，即應予駁回。
六、據上論斷，應依道路交通案件處理辦法第19條，裁定如主文
    。
中　　華　　民　　國　　96　　年　　11　　月　　20　　日
                  交通法庭    法　官  王淑惠
以上正本證明與原本無異。
如不服本裁定應於送達後5日內向本院提出抗告狀。
中　　華　　民　　國　　96　　年　　11　　月　　20　　日
                              書記官  郭素蓉
